臺灣臺中地方法院刑事判決　　　　　　　　　　　　　九十四年度交易緝字第一號
　　公　訴　人　臺灣臺中地方法院檢察署檢察官
　　被　　　告　甲○○
右列被告因公共危險等案件，經檢察官提起公訴（九十二年度偵緝字第一四一六號）
，本院合議庭裁定適用簡式審判程序，判決如左：
    主  文
甲○○駕駛動力交通工具肇事，致人受傷而逃逸，累犯，處有期徒刑陸月，如易科罰
金，以佰元折算壹日。
被訴過失傷害部分，公訴不受理。
    犯罪事實
一、甲○○前因偽造文書案件，經本院判處有期徒刑六月，如易科罰金以三百元折算
    一日確定，經入監服刑，甫於民國八十八年十月一日執行完畢，仍不知警惕，於
    民國九十二年二月十五日凌晨，駕駛車號九Ｑ─七八四八號自小客車，沿臺中市
    ○區○○路，由西北往東南方向行駛，同日一時二十分許途經公園路、光大路口
    時，應注意汽車行駛時應注意車前狀況，超車時應與前車保持半公尺以上之間隔
    ，而當時天候晴、夜間有照明、路面乾燥無缺陷、亦無障礙物、視距良好，依當
    時情形，並無不能注意之情事，竟疏未注意，適王昱祺駕駛車號ＫＺＩ─０九二
    號重型機車在前行駛，甲○○於超車時，不慎自左後方碰撞王昱祺所駕機車，致
    王昱祺人車倒地，受有左臂及左膝挫傷之普通傷害（傷害部分業據王昱祺撤回告
    訴）。詎甲○○肇事後不停車查看，將傷者送醫，竟駕車加速逃逸。
二、案經被害人王昱祺訴由臺中市警察局第二分報告臺灣臺中地方法院檢察署檢察官
    偵查起訴。
    理  由
壹、有罪部分：
一、右揭肇事逃逸之犯罪事實，已據被告甲○○於審理中供認不諱，核與告訴人王昱
    祺指訴情節相符，復有中國醫藥大學附設醫院診斷證明書、道路交通事故調查報
    告表、現場圖、車損照片各乙件，在卷可稽。按汽車駕駛人駕駛汽車肇事致人受
    傷或死亡，應即採取救護或其他必要措施，並向警察機關報告，不得駛離或逃逸
    ，道路交通管理處罰條例第六十二條第一項定有明文。又因道路交通事故之發生
    ，常非於己之鄰親家里，時有告救不能情事，乃科以肇事者須即採取救護或其他
    必要措施，並應向警察機關報告之法定義務，以防因就醫延誤致生無謂傷亡，並
    俾得通知傷亡者家屬到場，以明責任，是凡肇事人於行車肇事致人受傷或死亡，
    未即採取救護或其他必要措施，並向警察機關報告，即駕車逃逸者，均應依該規
    定處罰，至其嗣後是否受刑事訴追及已否與被害人達成民事和解，賠償損失，對
    其應受處罰乙節，並不生影響。職是之故，汽車駕駛人駕駛汽車肇事，不論其責
    任之歸屬為何，即有義務留在肇事現場，採取救護或其他必要措施，並向警察機
    關報告，以維護他人之生命與其他用路人之交通安全。其立法目的，既係促使駕
    駛人於肇事致死傷後，能對被害人即時救護，報告警察機關，以減少死傷，是該
    罪之成立祇以行為人有駕駛動力交通工具肇事，致人死傷而逃逸之事實為已足（
    最高法院九十二年度臺上字第四四六八號刑事判決參照）。本件被告駕駛車輛撞
    擊告訴人致其人車倒地，且依當時撞擊之情形，被告對告訴人當場受有傷害應有
    認識，其竟未採取救護或其他必要措施，並向警察機關報告，即竟行駕車離去嗣
    經警循線查獲，其肇事逃逸已甚灼然，被告於本院中關於肇事逃逸部分之自白應
    與事實相符。是被告肇事逃逸之犯行，堪以認定。
二、核被告甲○○所為，係犯刑法第一百八十五條之四之肇事逃逸罪。查被告雖有肇
    事逃逸犯行而罹於刑章，固值非難，然被告係於超車時不慎自左後方碰觸告訴人
    騎乘之機車，告訴人亦僅受有左臂及左膝挫傷等傷害，犯罪危害並非巨大，此與
    一般重大車禍，明知被害人受傷嚴重仍棄被害人而自行逃逸者迴異，且事後已與
    告訴人達成和解，影和解書一份在卷可稽，其情狀堪予憫恕，雖科以法定最低度
    之刑，猶嫌過重，爰依刑法第五十九條之規定，減輕其刑。被告前因偽造文書案
    件，經本院判處有期徒刑六月，如易科罰金以三百元折算一日確定，經入監服刑
    ，甫於八十八年十月一日執行完畢，有臺灣高等法院被告全國前案紀錄表及臺灣
    臺中地方法院檢察署刑案資料查註紀錄表在卷可查，其於前案執行完畢五年內再
    犯本件有期徒刑以上之罪，為累犯，應依刑法第四十七條加重其刑，並先加後減
    。爰審酌被告過失之程度，告訴人王昱祺所受傷害之程度，被告肇事後更棄告訴
    人於不顧，其罪行甚重，惟念其犯罪後業與告訴人達成和解，告訴人表示不願追
    究，取得被害人諒解，犯罪後態度尚稱良好等一切情狀，從輕量處如主文所示之
    刑，並諭知易科罰金之折算標準。
貳、不受理部分：
一、公訴意旨另以：被告甲○○於九十二年二月十五日凌晨，駕駛車號九Ｑ─七八四
    八號自小客車，沿臺中市○區○○路，由西北往東南方向行駛，同日一時二十分
    許途經公園路、光大路口時，應注意車前狀況，超車時應與前車保持半公尺以上
    之間隔，而當時天候晴、夜間有照明、路面乾燥無缺陷、亦無障礙物、視距良好
    ，依當時情形，並無不能注意之情事，竟疏未注意，適王昱祺駕駛車號ＫＺＩ─
    ０九二號重型機車在前行駛，甲○○於超車時，不慎自左後方碰撞王昱祺所駕機
    車，致王昱祺人車倒地，受有左臂及左膝挫傷之普通傷害。因認被告甲○○涉有
    刑法第二百八十四條第一項前段之過失傷害罪嫌等語。
二、按告訴乃論之罪，告訴人於第一審辯論終結前，得撤回其告訴；又告訴經撤回者
    ，應諭知不受理之判決，刑事訴訟法第二百三十八條第一項、第三百零三條第三
    款，分別定有明文。本件被告甲○○經檢察官依刑法第二百八十四條第一項前段
    之過失傷害罪提起公訴，依刑法第二百八十七條前段之規定，須告訴乃論。茲據
    告訴人王昱祺具狀撤回其告訴，有撤回告訴狀附卷可稽，揆諸首開說明，爰諭知
    不受理之判決。
據上論斷，應依刑事訴訟法第二百七十三條之一第一項、第二百九十九條第一項前段
、第三百零三條第三款，刑法第一百八十五條之四、第四十七條、第五十九條、第四
十一條第一項前段，，罰金罰鍰提高標準條例第二條，判決如主文。
本案經檢察官乙○○到庭執行職務。
中      華      民      國      九十四      年    六    月    二十四    日
                              臺灣臺中地方法院交通法庭
                                  法  官  張清洲
右正本證明與原本無異。
如不服本判決，應於送達後十日內向本院提出上訴狀（須附繕本），上訴於臺灣高等
法院臺中分院。
                                   書記官
中      華      民      國      九十四      年    六    月    二十四    日
附錄論罪科刑法條
刑法第一百八十五條之四：
駕駛動力交通工具肇事，致人死傷而逃逸者，處六月以上五年以下有期徒刑。
